【裁判字號】    94,上,783
【裁判日期】    950118
【裁判案由】    損害賠償
【裁判全文】
臺灣高等法院民事判決                   94年度上字第783號
上  訴  人  乙○
                      20號13樓
訴訟代理人  錢裕國律師
複代理人    丙○○
被上訴人    東雲股份有限公司
法定代理人  甲○○
訴訟代理人  羅惠民律師
複代理人    沙慧貞律師
上列當事人間損害賠償事件，上訴人對於中華民國94年8月9日臺
灣臺北地方法院94年度重訴字第599號第一審判決提起上訴，本
院於95年1月4日言詞辯論終結，判決如下：
    主  文
原判決關於駁回上訴人後開第二項之訴，並該訴訟費用部分均廢
棄。
被上訴人應給付上訴人新台幣壹佰參拾肆萬元，及自民國九十四
年三月十二日起，至清償日止，按年息百分之五計算之利息。
其餘上訴駁回。
廢棄改判部分第一、二審訴訟費用，由被上訴人負擔。駁回部分
第二審訴訟費用由上訴人負擔。
    事實及理由
一、按原告於判決確定前，得撤回訴之全部或一部。但被告已為
    本案之言詞辯論者，應得其同意。訴之撤回，被告於期日到
    場，未為同意與否之表示者，自該期日起；其未於期日到場
    或以書狀撤回者，自前項筆錄或撤回書狀送達之日起，10日
    內未提出異議者，視為同意撤回。民事訴訟法第262條第1項
    、第4項定有明文。上訴人於原審原有備位請求，主張若認
    上訴人不得按全部已繳價款請求加倍賠償，至少亦得請求被
    上訴人所自承之商場部分已繳價款890,824元 (其中100,824
    元為代辦費等)之加倍賠償，即1,781,648元，故聲明：被上
    訴人應給付上訴人1,781,648元及自起訴狀繕本送達翌日起
    至清償日止按年息5%計算之利息，並陳明願供擔保聲請宣告
    假執行。原審為其備位請求一部勝訴一部敗訴判決，惟其於
    94年10月31日具狀撤回備位之訴（見本院第60頁），且未據
    被上訴人異議，應已生撤回效力，合先敘明。
二、上訴人主張：上訴人於民國84年5月12日原擬向被上訴人預
    購其所承建之「碧海擎天」社區公寓大廈Ｃ棟1樓商場編號
    D9乙戶 (門牌號碼基隆市○○區○○街264號之8)及2個停車
    位，以供營業及送貨之用。惟被上訴人現場售屋業務員聲稱
    依被上訴人之停車位配售條件規定，每一商場或住屋單位，
    僅得搭配購買1個停車位；如上訴人需要2個停車位，則須再
    追加訂購另1個單位之商場或住屋始得為之。被上訴人不得
    已再加訂購1戶小套房 (門牌號碼基隆市○○街166號之18)
    ，以維所需。嗣被上訴人自84年5月12日起至87年7月6日止
    陸續繳納新台幣 (下同)3,017,456 元。詎被上訴人於85年1
    1月29日領得前揭Ｃ棟商場之使用執照後，不僅未依約通知
    上訴人辦理過戶交屋事宜，反而擅自變更使用設計，並於87
    年3月26日領得變更使用執照，更來函片面聲稱其「為考量
    全區整體規劃之需，致無法過戶點交於上訴人」，故解除本
    件契約，並稱只願退還790,000元 (其認此款項為商場部分
    之已繳價款)。然依系爭房屋土地 (車位)買賣契約書第15條
    第2項之約定若被上訴人以上述事由解除契約，亦應加倍退
    還已繳價款始可。本件上訴人購買系爭房屋之交易目的為商
    場之使用，今商場既已無法過戶交屋，則其餘部分之履行，
    於上訴人顯無任何利益，被上訴人應依上開契約約定加倍賠
    償上訴人所有已繳款，即6,034,912元及法定遲延利息。原
    審為上訴人全部敗訴之判決，上訴人不服提起上訴，並聲明
    ：1.原判決廢棄。2.被上訴人應給付上訴人0000000元，及
    自起訴狀繕本送達翌日起至清償日止按年息5%計算之利息。
    3. 願供擔保請准宣告假執行。
三、被上訴人則以：上訴人所購商場及套房各1戶係分別簽約買
    受，2契約間並無任何不可分之條件。上訴人所稱其購買套
    房之用途、目的，皆係上訴人簽約之動機，並非契約之內容
    且為被上訴人所無法得悉，被上訴人自不受其拘束。系爭套
    房之買賣契約，被上訴人已將系爭套房、車位過戶予上訴人
    而履行完畢，上訴人請求被上訴人就系爭套房、車位已給付
    之買賣價金加倍返還，實無理由。被上訴人曾發函表明願退
    還上訴人已繳價金790,000元，且同意依系爭契約第15條第2
    項加倍返還此部分價款，惟因上訴人所承購之套房及車位尚
    有240,000元之價款未繳納，二者相互抵銷後，被上訴人僅
    需退還1340,000元。上訴人請求將其依系爭契約第8條所預
    繳之稅費併入價款計價，而請求被上訴人連同預繳稅費加倍
    返還，與系爭契約約定相悖。又上訴人所購買之套房、車位
    ，被上訴人已依約過戶予上訴人，並無給付不能之情形，且
    被上訴人既已履約完畢，上訴人復未解除契約，此部分契約
    自仍有效存在，上訴人請求被上訴人將此部分價金加倍返還
    即無理由等語，資為抗辯。並聲明：1.上訴駁回。2.如受不
    利判決，願供擔保請准宣告免為假執行。
四、兩造不爭執事項：
  (一)上訴人於84年5月12日向被上訴人買受基隆市中正區○○○
    段牛稠嶺小段73-3地號等土地上興建之「濱海花園特區」之
    Ｃ棟1樓D9號房屋1戶面積約16.10坪 (商場)及其座落基地，
    房屋價款2,200,000元、土地價款1,470,000元，合計
    0000000元簽訂有房屋土地買賣契約書 (契約書影本見台灣
    基隆地方法院94年度重訴字第10號卷第20-41頁)。
  (二)上訴人於84年5月12日向被上訴人買受基隆市中正區○○○
    段牛稠嶺小段73-3地號等土地上興建之「濱海花園」社區之
    D棟18樓14號房屋1戶 (套房)面積約9.99坪及其座落土地、
    地下3層編號95-1、95-2號車位2個，房屋價款660000元，土
    地價款440000元，車位價款0000000元，總計0000000元，簽
    訂有房屋土地 (車位)買賣契約書 (見台灣基隆地方法院94
    年度重訴字第10號卷第42-50頁)。
  (三)上訴人就Ｃ棟1樓D9號房屋土地部分已繳買賣價款790,000
    元及代辦費100,824元。
  (四)D棟18樓14號房屋土地及車位已移轉所有權予上訴人，此部
    分上訴人尚有240,000元之價款未繳納。
  (五)被上訴人於85年11月29日領得前揭Ｃ棟房屋之使用執照後，
    變更使用設計，並於87年3月26日領得變更使用執照，於92
    年5月7日通知上訴人：為考量全區整體規劃之需，致無法過
    戶點交於上訴人，被上訴人同意退還上訴人訂購商場已繳款
    790,000 元扣除住家及車位未繳款240,000元，合計550,000
    元（存證信函見台灣基隆地方法院94年度重訴字第10號卷第
    18-19 頁)。
五、上訴人雖主張其購屋目的在供營業所需，故系爭商場及套房
    （含停車位）之2份契約為不可分，現因商場無法交屋且經
    被上訴人解除契約，則其餘部分之履行，於上訴人已無任何
    利益云云，並舉證人丁○○之證詞為佐。然被上訴人則否認
    系爭2契約為不可分，並以前揭情詞置辯。經查：
（一）系爭商場部分係單獨簽訂，價款為0000000元；而2個停車
      位則與套房共同簽訂，價款合計為0000000元；此觀卷附2
      份房屋土地買賣契約書甚明（見台灣基隆地方法院94年度
      重訴字第10號卷第20至50頁）。依其契約簽訂方式，顯與
      上訴人所謂1單位之商場或套房僅得搭配1車位之主張不同
      。
（二）證人即負責承銷此建案之子恩國際有限公司（下稱子恩公
      司）董事長丁○○固附和上訴人說詞，證稱承銷當時，被
      上訴人確有此規定，伊亦有告知上訴人，上訴人始再加買
      一套房云云（見原審卷第34至36頁，本院卷第45至48頁）
      。惟被上訴人堅決否認有此配銷限制，查子恩公司與被上
      訴人所訂之代銷合約業因子恩公司結束營業及東科園區大
      火而分遭滅失，此據證人丁○○及被上訴人陳明在卷（見
      本院卷第45、49頁）。而上訴人與丁○○同為訴外人首亨
      國際股份有限公司之股東，此次即承丁○○之介紹而購買
      系爭房地，雙方顯有交誼（見原審卷第34頁、本院卷第46
      頁）。證人丁○○復自承系爭2份買賣契約書是由子恩公
      司之代銷人員填寫後，交由上訴人及被上訴人親自審閱用
      印（見本院卷第48頁）。果被上訴人設有1車位須搭配1單
      位之商場或套房之銷售限制，子恩公司之代銷人員當無可
      能故違此規定，將商場部分獨立簽約，而將2個停車位均
      配置在套房部分之買賣契約；被上訴人更無可能同意用印
      。且證人丁○○經本院質以為何商場部分之契約無車位之
      買賣，但套房部分之契約卻包含2個停車位之買賣時，亦
      僅答稱不清楚（見本院卷第48頁），而無法自圓其說。是
      證人丁○○之證詞核與事實不符，尚難憑採。
（三）此外，上訴人復未能提出其他事證以實其說，則系爭商場
      、套房、車位自屬可分之給付。至上訴人購買商場、套房
      、車位擬作何用，當屬其締約背後之動機，既未形諸於契
      約內容，自無從拘束對造當事人。
六、系爭房屋土地買賣契約書第15條第2項約定：「如有因可歸
    責乙方 (即被上訴人)事由，致不能建築或依約給付者，乙
    方得加倍返還甲方 (即上訴人)已繳價款解除本契約... 」
    （見台灣基隆地方法院94年度重訴字第10號卷第30頁)被上
    訴人既因變更設計致無法過戶予上訴人而解除系爭Ｃ棟1樓
    D9號房屋 (商場)之契約，自屬可歸責於被上訴人之事由，
    依前揭約定，被上訴人應加倍返還上訴人已繳之買賣價金
    1,580,000 元 (790,000×2=1,580,000)。至上訴人所繳之
    100,824元代辦費部分，因非屬買賣價款，依約毋庸加倍返
    還。惟上訴人所承購之套房及車位尚餘價款240,000元未納
    ，被上訴人據此主張抵銷，為有理由，故被上訴人計應返還
    上訴人1,340,000元（1,580,000-240,00=1,340,000)。
七、從而，上訴人請求被上訴人給付1,340,000元及自起訴狀繕
    本送達之翌日即94年3月12日起至清償日止按年息5%計算之
    利息部分，為有理由，應予准許。逾此部分之請求，為無理
    由，應予駁回。又上訴人勝訴部分，未逾0000000元，不得
    上訴三審，無庸再命假執行。至於上訴人敗訴部分，其假執
    行之聲請失所附麗，應併予駁回。原審就上開應准許部分，
    為上訴人敗訴之判決，尚有未洽（按原審就先位之訴部分係
    全部駁回，備位之訴部分則部分准許，部分駁回，但備位之
    訴業經上訴人撤回，已如上述），上訴意旨求予廢棄改判，
    為有理由，爰由本院予以廢棄改判如主文第2項所示。至於
    上訴人之請求不應准許部分，原判決為上訴人敗訴之判決，
    並駁回其假執行之聲請，經核於法並無不合，上訴意旨求予
    廢棄改判，為無理由，應駁回其上訴。
八、據上論結，本件上訴為一部有理由，一部無理由，依民事訴
    訟法第450條、第449條第1項、第79條，判決如主文。
中    華    民    國    95    年    1     月    18    日
                  民事第一庭審判長法  官  張耀彩
                                  法  官  林金吾
                                  法  官  盧彥如
正本係照原本作成。
被上訴人不得上訴。
上訴人如不服本判決，應於收受送達後20日內向本院提出上訴書
狀，其未表明上訴理由者，應於提出上訴後20日內向本院補提理
由書狀（均須按他造當事人之人數附繕本）上訴時應提出委任律
師或具有律師資格之人之委任狀；委任有律師資格者，另應附具
律師資格證書及釋明委任人與受任人有民事訴訟法第466條之1第
1項但書或第2項（詳附註）所定關係之釋明文書影本。
中    華    民    國    95    年    1     月    19    日
                                  書記官  鄭兆璋
附註：
民事訴訟法第466條之1（第1項、第2項）：
對於第二審判決上訴，上訴人應委任律師為訴訟代理人。但上訴
人或其他法定代理人具有律師資格者，不在此限。
上訴人之配偶、三親等內之血親、二親等內之姻親，或上訴人為
法人、中央或地方機關時，其所屬專任人員具有律師資格並經法
院認為適當者，亦得為第三審訴訟代理人。


司法院資訊處製作；財團法人民間司法改革基金會備份。
